臺灣新竹地方法院刑事判決
111年度易緝字第6號
公  訴  人  臺灣新竹地方檢察署檢察官
被      告  簡文修

                    籍設臺北市○○區○○○路0段000號0樓(臺北○○○○○○○○○)



上列被告因詐欺案件，經檢察官提起公訴（109年度偵字第439號
），本院判決如下：
    主    文
簡文修犯詐欺取財罪，累犯，處有期徒刑陸月，如易科罰金，以
新臺幣壹仟元折算壹日。
未扣案之犯罪所得新臺幣壹拾柒萬伍仟元沒收，於全部或一部不
能沒收或不宜執行沒收時，追徵其價額。
　　犯罪事實
一、簡文修因透過施欣婷獲悉石雅文位在新竹縣○○鎮○○路000號1
    樓之美容工作室有室內裝修需求，明知自己無承攬室內裝修
    之真意，竟意圖為自己不法之所有，基於詐欺取財之犯意，
    於民國107年10月23日某時許，在不詳處所，向石雅文佯稱
    可承攬其上址工作室之室內裝潢工程云云，致石雅文陷於錯
    誤，雙方簽立室內裝潢工程合約，並約定107年11月30日前
    完工（下稱本案合約書）。石雅文依約於附表各編號所示時
    間及方式，直接或間接給付各該金額工程款給簡文修（下稱
    實收工程款），然簡文修於履約期間僅將天花板、輕隔間部
    分轉包給不知情之陳國源進場施作，本案合約書所載其餘工
    項一再延宕未實際進場施作，石雅文始悉受騙。
二、案經石雅雯告訴臺灣新竹地方檢察署檢察官偵查後起訴。
    理    由
壹、程序方面
    本判決所引用被告簡文修以外之人於審判外之陳述，檢察官
    及被告於本院準備程序時對證據能力表示沒有意見，且均未
    於言詞辯論終結前聲明異議（見易卷第59頁、易緝卷第43至
    56頁）。本院審酌上開證據資料作成時之情況，尚無違法不
    當及證明力明顯過低之瑕疵，亦認為以之作為證據應屬適當
    ，依刑事訴訟法第159條之5規定，均有證據能力。至本院以
    下所引用非供述證據部分，並無證據證明係公務員違背法定
    程序所取得，是依刑事訴訟法第158 條之4 規定反面解釋，
    即具證據能力。
貳、實體方面
一、訊據被告固坦認於上開時、地與告訴人石雅文簽立本案合約
    書，嗣委請證人陳國源進場施作天花板、輕隔間工項，並已
    受領實收工程款等情，惟矢口否認有何詐欺取財犯行，並辯
    稱：我委請證人陳國源進場施工並支付工程款，水電師傅是
    告訴人自己去找的，我也有找冷氣行、買材料、訂製櫃體等
    語。經查：
　㈠被告坦認部分事實，核與證人即告訴人於偵查中之證述、證
    人陳國源於偵查中關於其受被告委請進場施作天花板、輕隔
    間部分之證述、證人施欣婷、王佑傑於偵查中之證述大致相
    符（見他卷第34至37、133至137、123至126、115至117、10
    9至110頁），並有以下書證在卷可參，是此部分事實，首堪
    認定。
　1.本案合約書1紙：他卷第4頁。
  2.107年10月23日台新銀行自動櫃員機交易明細表、107年10月
    24日玉山銀行匯款申請書各1紙：他卷第5至6頁（附表編號1
    、2所示匯款紀錄）。
  3.107年10月31日LINE通訊軟體對話紀錄截圖1張、同日台新銀
    行自動櫃員機交易明細表1紙：他卷第7至8頁（告訴人匯款
    給證人陳國源之紀錄）。
  4.107年11月13日LINE通訊軟體對話紀錄截圖2張、同日中國信
    託銀行自動櫃員機交易明細表1紙：他卷第9至11頁（附表編
    號4所示匯款紀錄）。
  5.告訴人之合夥人周玉茹與被告於107年11月17、21、29日、1
    07年12月6日聯繫之LINE通訊軟體對話紀錄截圖6張：他卷第
    12至17頁。
  6.107年12月5日、107年12月12日中國信託銀行自動櫃員機交
    易明細表各1紙、107年12月14日合作金庫銀行自動櫃員機客
    戶交易明細單、107年12月22日郵政自動櫃員機交易明細表
    各1紙：他卷第18至19頁（告訴人匯款給證人陳國源之紀錄
    ）。
  7.中國信託商業銀行股份有限公司108年1月18日中信銀字第10
&ZZZZ; &ZZZZ; 0000000000000號函及檢附王佑傑申辦帳號00000
    0000000號帳戶之客戶基本資料、存款交易明細各1份：他卷
    第28至31頁。
  8.告訴人提出其與被告於107年11月29日至107年12月3日聯繫
    之手機簡訊截圖4張：他卷第47至50頁。
  9.告訴人提出周玉茹與被告於107年11月17日至107年12月15日
    聯繫之LINE通訊軟體對話紀錄截圖25張：他卷第51至75頁。
 10.告訴人提出周玉茹與被告於107年10月23日至107年11月13日
    聯繫之LINE通訊軟體對話紀錄截圖12張：他卷第78至89頁。
 11.告訴人提出其與被告於107年10月21日至107年11月29日聯繫
    之聊天紀錄1份：他卷第90至102-1頁。
 12.合作金庫商業銀行灣內分行108年1月29日合金灣內字第1080
    000279號函及檢附楊璯羽申辦帳號0000000000000號帳戶之
    新開戶建檔登錄單、歷史交易明細查詢結果各1份：他卷第1
    05至107頁。
 13.被告提出其轉包工程給證人陳國源之估價單1紙：他卷第127
    頁。
 14.告訴人提出其與周玉茹、被告於107年11月8日至107年11月1
    3日聯繫之LINE通訊軟體群組對話紀錄截圖6張：他卷第149
    至154頁。
 15.臺灣臺北地方檢察署檢察官108年度偵字第27207號不起訴處
    分書1份（楊璯羽）：偵卷第31-1頁。
　㈡證人即告訴人於偵查中證稱：附表編號1、2所示金額共新臺
    幣（下同）15萬元是我支付被告本案合約書的第1期工程款
    。附表編號3所示金額連同我匯款3萬元至陳國源帳戶，共5
    萬元是被告說陳國源要買材料的錢。被告只有請輕鋼架師傅
    陳國源施作3天，其他沒有人來施作，水電人員是我自己找
    的。之後確定被告跑路後，我問陳國源，他說被告沒有付錢
    給他，只有收到我付的那筆3萬元，之後我才自己請陳國源
    將後續工程完成，我另外付錢給他等語（見他卷第35至36、
    135頁）。證人陳國源於偵查中證稱：被告寫估價單請我施
    作輕隔間、天花板等工項，報價共15萬元，但他完全沒有付
    錢給我，只有業主（即告訴人）付給我3萬元。我進場施作
    期間都沒有看到其他水電師傅進場施工等語（見他卷第123
    至124頁）。而上開兩位證人所提匯款金流及實際施作工項
    ，核與前揭書證編號2、3、4、6、7、12、13所示內容相符
    ，堪信屬實。
　㈢再細繹被告承攬本案合約書所載之全部工項，除委請證人陳
    國源進場施作之天花板輕鋼架、輕隔間外，另有櫃台、置物
    櫃、貨架、展示櫃、流理台、燈具及所需之各式水電、招牌
    、冷氣等工項（見他卷第4頁），然關於該等工項的規畫、
    材料購買、協力廠商、進場施工、施工成果等節，除被告歷
    次含糊其詞的供述外，均查無具體事證可以證明被告確實已
    著手進行本案合約書之履行，足證被告自始無履行本案合約
    書之真意，卻向告訴人佯稱可以承攬施工，致告訴人陷於錯
    誤而為附表各編號所示金錢給付，被告自有詐欺取財之故意
    及客觀犯行。
　㈣被告固以前詞置辯。惟查，被告實際未支付證人陳國源分文
    工程款，業據證人陳國源於偵查中證述明確，被告復未能提
    出任何曾匯款或交付金錢給證人陳國源之證據資料，自難採
    信。又被告就受領實收工程款部分，如真的用以支付購買相
    關材料，自可輕易提出相關採購紀錄或請法院向各該廠商查
    證買賣紀錄，然其於偵查中、本院準備程序及審判程序經歷
    長達至少3年的偵審期間，完全無法釋明或提出任何確切將
    實收工程款用以支付本案合約書所載工項，且除了委請證人
    陳國源外，毫無任何其他要完成本案工程的具體作為，益見
    被告自始無承攬本案室內裝修之真意。
　㈤綜上所述，本案事證已臻明確，被告所辯為卸責之詞，不足
    採信。從而，被告上開犯行，堪以認定，應依法論科。　
二、論罪科刑：
  ㈠核被告所為，係犯刑法第339條第1項之詐欺取財罪。
　㈡被告以本案合約書所生之民事法律關係，致告訴人陷於錯誤
    而為數次匯款，係基於單一詐欺取財之犯意，於密接時、空
    以相同方式，反覆侵害同一法益，依一般社會健全觀念，在
    客觀上難以強行分割，在評價上，應視為數個舉動之接續施
    行，合為包括之一行為予以評價，較為合理，應論以接續犯
    。
　㈢被告利用不知情之王佑傑、楊璯羽所提供之帳戶，遂行詐欺
    取財罪，為間接正犯。　　
　㈣被告①於103年間，因公共危險案件，經臺灣新北地方法院以1
    03年度交簡字第4130號判決判處有期徒刑3月確定。②於104
    年間，因侵占案件，經臺灣臺北地方法院（下稱臺北地院）
    以104年度審簡字第115號判決判處有期徒刑3月確定。上開①
    ②案件嗣經臺北地院以104年度聲字第993號裁定定應執行有
    期徒刑4月確定，於105年3月21日徒刑執行完畢出監等情，
    有臺灣高等法院被告前案紀錄表1份在卷可參，足認被告於
    受有期徒刑執行完畢，於5年以內故意再犯本案有期徒刑以
    上之罪，為累犯，而②前案與本案同為侵害他人財產權之犯
    罪，被告顯未能記取前案科刑之教訓謹慎行事，漠視法紀，
    對刑罰之反應力薄弱，未因此產生警惕作用，仍有應予處罰
    之惡性，而有加重其刑之必要，參照司法院釋字第775號解
    釋意旨，本案應依刑法第47條第1項規定，加重其刑。
　㈤爰以行為人責任為基礎，審酌被告不思以正途獲取金錢，竟
    向告訴人訛稱將承攬施作工程，致其陷於錯誤而匯出18萬50
    00元，破壞社會人與人之間的互信基礎，迄今未能賠償告訴
    人之全部財產損失，又於本院審理時以電話佯稱將遲到1小
    時後到庭，經本院合議庭等候多時仍未到庭（見易卷第87至
    93頁），惡意欺瞞本院，虛耗有限之司法資源，未能積極面
    對刑事審理程序及自始否認犯行之態度不佳。兼衡被告於本
    院審理時陳稱高中肄業之智識程度，入所前從事裝修工作，
    平均月入4萬餘元，未婚，無小孩之家庭經濟狀況等一切情
    狀，量處如主文所示之刑，並諭知易科罰金之折算標準。
三、沒收： 
　　被告受領附表各編號所示實收工程款共18萬5000元，扣除告
    訴人陳稱被告已退還的1萬元外（見他卷第1頁反面），尚有
    17萬5000元，未據扣案，亦無證據足認被告已返還或賠償告
    訴人，爰依刑法第38條之1第1項前段、第3項規定，宣告沒
    收，並於全部或一部不能沒收或不宜執行沒收時，追徵其價
    額。　　
據上論斷，應依刑事訴訟法第299條第1項前段，判決如主文。
本案經檢察官沈郁智提起公訴，檢察官翁旭輝、高上茹、陳亭宇
到庭執行職務。
中　　華　　民　　國　　111 　年　　4 　　月　　25　　日
                  刑事第一庭  審判長法  官  楊麗文    
　
                                    法  官  楊惠芬
　
                                    法  官  王凱平
以上正本證明與原本無異。
如不服本判決應於收受本判決後20日內向本院提出上訴書狀，上
訴書狀應敘述具體理由。上訴書狀未敘述上訴理由者，應於上訴
期間屆滿後20日內補提理由書狀於本院（均須按他造當事人之人
數附繕本）「切勿逕送上級法院」。
中　　華　　民　　國　　111 　年　　4 　　月　　25　　日
                                    書記官  鍾佩芳
附錄本案論罪科刑法條：
刑法第339條第1項 
意圖為自己或第3人不法之所有，以詐術使人將本人或第3人之物
交付者，處5年以下有期徒刑、拘役或科或併科50萬元以下罰金
。

附  表   編號 付款時間 付款方式、金額 1 107年10月23日 匯款3萬元至不知情之王佑傑申辦中國信託商業銀行000000000000號帳戶 2 107年10月24日 匯款12萬元至不知情之王佑傑上開帳戶 3 107年10月31日 交付現金2萬元給簡文修 4 107年11月13日 匯款1萬5000元至不知情之楊璯羽申辦合作金庫商業銀行灣內分行0000000000000號帳戶